臺灣高雄地方法院刑事判決　　　　　　　95年度易字第2454號
公　訴　人　臺灣高雄地方法院檢察署檢察官
被　　　告　甲○○
　　　　　　　　　　　13之2.
　　　　　　　　　　（現於臺灣高雄第二監獄執行中）
上列被告因詐欺案件，經檢察官提起公訴（95年度偵字第21112
號），被告於本院準備程序中為有罪之陳述，經合議庭裁定由受
命法官依簡式審判程序獨任審理，本院判決如下：
    主  文
甲○○幫助犯詐欺取財罪，處有期徒刑肆月，如易科罰金，以銀
元參佰元即新台幣玖佰元折算壹日。
    事  實
一、甲○○雖可預見金融機構帳戶係個人理財之重要工具，為個
    人財產、信用之重要表徵，如交予他人使用，有供作財產犯
    罪用途之可能，而犯罪者取得他人存摺之目的在於取得贓款
    及掩飾犯行不易遭人追查，對於提供帳戶雖無引發他人萌生
    犯罪之確信，但仍以縱若前開取得帳戶之人利用其帳戶持以
    為財產犯罪，亦不違背其本意之幫助犯意，於民國94年11月
    底某日，在其當時位在高雄縣鳳山市○○路59號5 樓住處（
    起訴書誤載為「高雄市○○區○○里○○○路203 巷4 弄13
    之2 號」）附近，將其於91年10月28日向中華郵政股份有限
    公司（下稱中華郵政公司）新興郵局申設帳號000000000000
    00號帳戶之存摺及印章，以新台幣﹙下同﹚4,000 元之代價
    ，交予「陳韋伍」之成年男子，以此方式幫助「陳韋伍」及
    其所屬犯罪集團為詐欺取財犯行時，方便取得贓款及掩飾犯
    行不易遭人查緝。而「陳韋伍」及其所屬犯罪集團於取得甲
    ○○所交付之上開郵局帳戶存摺、印章後，遂即共同基於意
    圖為自己不法所有之犯意，由一姓名、年籍均不詳之成年女
    子，於94年12月7 日某時許，撥打電話予乙○○誆稱：伊作
    問卷調查而抽中現金99萬元，要伊先匯款66,000元之稅金後
    始能領獎等語，乙○○不疑有詐，遂依其指示匯款66,000元
    至鄧少智（檢察官另案偵辦中）所申設中華郵政公司台中進
    化路郵局帳號為00000000000000號之帳戶後，續於同年月9
    日以電話向乙○○訛稱：尚須加入臨時會員始能領取獎金，
    入會費日後可以退還等語，使乙○○仍誤信為真，再依指示
    匯款648,06 9元至甲○○上開郵局帳戶，旋即遭不明人士提
    領幾空。嗣因乙○○見其來電顯示為大陸地區之電話門號後
    始驚覺有異，並向警方報案而循線查獲。
二、案經臺中市政府警察局第三分局報請臺灣臺中地方法院檢察
    署檢察官轉由臺灣高雄地方法院檢察署檢察官偵查起訴。
    理  由
一、按本案被告甲○○所犯係死刑、無期徒刑、最輕本刑為3 年
    以上有期徒刑以外之罪，其於準備程序就前揭被訴事實為有
    罪之陳述，經受命法官告知簡式審判程序之旨，並聽取其與
    公訴人之意見後，本院認無不得或不宜改依簡式審判程序進
    行之情形，爰依刑事訴訟法第273 條之1 第1 項規定，裁定
    本件由受命法官獨任進行簡式審判程序，合先敘明。
二、上揭事實，業據被告於本院審理中坦承不諱，且經證人即被
    害人乙○○於警詢中指述其遭詐騙等情甚詳，並有中華郵政
    公司高雄郵局95年5 月11日高營字第0952001055號函暨所附
    被告於該公司新興郵局之開戶基本資料（臺灣臺中地方法院
    檢察署核交字卷第18-19 頁）、開戶基本資料查詢單、客戶
    歷史交易清單（警卷第9-10頁）、案外人鄧少智於上開公司
    台中進化路郵局之開戶基本資料查詢單、客戶歷史交易清單
    （警卷第12-14 頁）各1 份及郵政國內匯款執據2 紙等件附
    卷可稽，足認被告上開自白與事實相符，堪予採為本案論罪
    科刑之依據。本件事證明確，被告幫助詐欺取財之犯行洵堪
    認定，應依法論科。
三、第查被告行為後，如附表所示之相關法律均業經變更，並俱
    於95年7 月1 日施行（下稱此次修法），玆經整體比較結果
    ，裁判時法並未較為有利，從而依刑法第2 條第1 項前段規
    定，自應適用各該行為時法，亦即修正前法至明。
四、按刑法上之幫助犯，係對於犯罪與正犯有共同之認識，而以
    幫助之意思，對於正犯資以助力，而未參與實施犯罪之行為
    者而言（最高法院75年度台上字第1509號、88年度台上字第
    1270號判決意旨參照），是以，如未參與實施犯罪構成要件
    之行為，且係出於幫助之意思提供助力，即屬幫助犯，而非
    共同正犯。本件被告將上開郵局存摺、印章交付予「陳韋伍
    」及其所屬犯罪集團使用，供渠等向被害人乙○○詐取財物
    得逞，已如上述，惟被告單純提供帳戶供人使用之行為，並
    不等同於向被害人施以欺罔之詐術行為，且亦無證據證明被
    告有參與詐欺取財犯行之構成要件行為，是揆諸前揭說明，
    核被告所為，應係犯修正前刑法第30條第1 項前段、第339
    條第1 項之幫助詐欺取財罪。被告幫助他人犯詐欺取財罪，
    爰依修正前刑法第30條第2 項之規定，按正犯之刑減輕之。
    爰審酌本件被告將所有之帳戶提供予犯罪集團使用，不僅阻
    礙治安機關對於犯罪之查緝，嚴重破壞社會治安及有礙金融
    秩序，且增加被害人尋求救濟之困難，復於偵查中仍飾詞狡
    辯圖以卸責，惟念及被告於本院審理中乃坦承犯行，且僅因
    一時貪得小利致犯此罪行，並未實際參與詐欺取財之犯行，
    責難性較小，及被害人受詐騙匯入之金額為648,069 元等一
    切情狀，量處如主文所示之刑，並考量本件犯罪情節之輕重
    ，及被告係國中畢業（見警卷第8 頁關於被告教育程度欄之
    記載）等情，諭知如易科罰金之折算標準，以資懲儆。
四、依刑事訴訟法第273 條之1 第1 項、第284 條之1 、第299
    條第1 項前段，刑法第2 條第1 項前段，修正前刑法第30條
    第1 項前段、第2 項、第339 條第1 項、第41條第1 項前段
    ，罰金罰鍰提高標準條例第1 條前段，修正前罰金罰鍰提高
    標準條例第2 條，判決如主文。
中　　華　　民　　國　　96　　年　　1 　　月　　19　　日
                  刑事第十六庭  法　官  蔣志宗
以上正本證明與原本無異。
如不服本判決，應於判決送達後10日內，向本院提出上訴狀。
中　　華　　民　　國　　96　　年　　1 　　月　　19　　日
                                書記官  洪育祺
附錄本件論罪科刑之法條：
中華民國刑法第339條
（普通詐欺罪）
意圖為自己或第三人不法之所有，以詐術使人將本人或第三人之
物交付者，處5 年以下有期徒刑、拘役或科或併科1 千元以下罰
金。
以前項方法得財產上不法之利益或使第三人得之者，亦同。
前二項之未遂犯罰之。
┌───────────────────────────────────────────────┐
│附表：                                                                                        │
├──────┬─────────────┬─────────────┬───────┬────┤
│相關變更條文│行為時法（下稱舊法）之內容│裁判時法（下稱新法）之內容│比  較  理  由│備    註│
├──────┼─────────────┼─────────────┼───────┼────┤
│【罰金刑貨幣│依法律應處罰金、罰鍰者，就│中華民國94年1 月7 日法修正│刑法之貨幣單位│經按現行│
│單位之變更】│其原定數額得提高為2 倍至10│施行後，刑法分則編所定罰金│由「元（指銀元│法規所定│
│罰金罰鍰提高│倍（刑法乃係定明10倍）。第│之貨幣單位為新臺幣。94年1 │）」變更為「新│貨幣單位│
│標準條例第1 │1 條所定得提高倍數之規定，│月7 日刑法修正時，刑法分則│臺幣」，且刑法│折算新臺│
│條前段、第5 │於本條例修正後制定之法律，│編未修正之條文定有罰金者，│分則之罰金數額│幣條例第│
│條→刑法施行│不適用之；本條例修正前公布│自94年1 月7 日刑法修正施行│，亦視該分則先│2 條之規│
│法第1 之1條 │之法律，於本條例修正後修正│後，就其所定數額提高為30倍│前曾修正與否，│定折算後│
│第1 項、第2 │其罰金罰鍰數額或法律經全部│。但72年6 月26日至94年1 月│而分別提高3 或│等值，是│
│項          │修正而其罰金罰鍰數額未予變│7 日新增或修正之條文，就其│30倍。        │以新法並│
│            │更者，亦同。              │所定數額提高為3 倍。      │              │未較有利│
│            │                          │                          │              │。      │
│            │                          │                          │              │        │
│            │                          │                          │              │        │
│            │                          │                          │              │        │
│            │                          │                          │              │        │
│            │                          │                          │              │        │
│            │                          │                          │              │        │
│            │                          │                          │              │        │
│            │                          │                          │              │        │
│            │                          │                          │              │        │
│            │                          │                          │              │        │
│            │                          │                          │              │        │
│            │                          │                          │              │        │
│            │                          │                          │              │        │
│            │                          │                          │              │        │
│            │                          │                          │              │        │
├──────┼─────────────┼─────────────┼───────┼────┤
│【罰金刑下限│罰金：（銀元）1 元以上。  │罰金：新臺幣1,000 元以上，│罰金刑之下限，│舊法有利│
│變更】刑法第│                          │以百元計算之。            │由銀元10元（經│        │
│33 條 第5 款│                          │                          │提高）亦即新臺│        │
│            │                          │                          │幣30元，提高為│        │
│            │                          │                          │新臺幣1,000 元│        │
├──────┼─────────────┼─────────────┼───────┼────┤
│【易科罰金折│犯最重本刑為5 年以下有期徒│犯最重本刑為5 年以下有期徒│易科罰金折算標│舊法有利│
│算標準變更】│刑以下之刑之罪，而受6 個月│刑以下之刑之罪，而受6 個月│準由銀元300 元│        │
│修正前刑法第│以下有期徒刑或拘役之宣告…│以下有期徒刑或拘役之宣告者│即新臺幣900 元│        │
│41條第1 項前│得以（銀元，下同）1 元以上│，得以新臺幣1,000 元、    │，提高為以新臺│        │
│段、修正前罰│3 元以下折算1 日，易科罰金│2,000 元或3,000 元折算1 日│幣1,000 元、  │        │
│金罰鍰提高標│。依刑法第41條易科罰金…就│，易科罰金。              │2,000 元、3,00│        │
│準條例第2 條│其原定數額提高為100 倍折算│                          │0 元折算1 日  │        │
│→現行刑法第│1 日；法律所定罰金數額未依│                          │              │        │
│41條第1 項前│本條例提高倍數，或其處罰法│                          │              │        │
│段          │條無罰金刑之規定者，亦同。│                          │              │        │
╠═══╤══╪═════════════╧═════════════╧═══════╪════╡
║整體比│舊法│5 年以下有期徒刑、拘役或科或併科銀元1,000 元即新臺幣3萬元以下、銀元10 │舊法較為│
║      │    │元即新臺幣30元以上罰金                                                │有利    │
║      ├──┼───────────────────────────────────┤        │
║較結果│新法│5 年以下有期徒刑、拘役或科或併科新臺幣3 萬元以下、新臺幣1,000 元以上罰│        │
║      │    │金                                                                    │        │
╚═══╧══╧═══════════════════════════════════╧════╛
【附註】
一、刑法第30條於此次修法，雖文字略有變動，惟並未影響其內
    容，是於此並無比較修正前後之法律之必要，乃逕依前揭綜
    合比較之結果，而一體適用修正前刑法第30條之規定。
